【裁判字號】    98,訴,1296
【裁判日期】    981130
【裁判案由】    違反野生動物保育法
【裁判全文】
臺灣屏東地方法院刑事判決              98年度訴字第1296號
公  訴  人  臺灣屏東地方法院檢察署檢察官
被      告  甲○○
上列被告因違反野生動物保育法案件，經檢察官提起公訴（98年
度偵字第6882號），被告於本院準備程序就被訴事實為有罪之陳
述，經合議庭裁定由受命法官獨任進行簡式審判程序，並判決如
下：
    主  文
甲○○犯野生動物保育法第四十一條第一項第一款、第二款、第
三款之非法獵捕保育類野生動物罪，處有期徒刑陸月，如易科罰
金，以新臺幣壹仟元折算壹日。緩刑貳年，並應向指定之公益團
體、地方自治團體或社區提供肆拾小時之義務勞務，緩刑期間付
保護管束。扣案之紅尾伯勞鳥死體陸隻及「鳥仔踏」竹製獸鋏拾
支均沒收。
    事  實
一、甲○○明知紅尾伯勞鳥（學名：Lanius Cristatus）經行政
    院農業委員會公告列為保育類野生動物，且係過境候鳥，並
    未在臺灣地區有繁殖情形，族群量亦未逾越環境容許量，不
    得獵捕，竟為供家人食用，而非基於學術研究、教育或試驗
    研究之目的，且未經主管機關之許可，基於獵捕保育類野生
    動物紅尾伯勞鳥之犯意，於民國98年9 月19日16時許，在屏
    東縣獅子鄉獅子村中心崙社區往公墓方向之產業道路旁，架
    設其所有俗稱「鳥仔踏」之竹製獸鋏10支，獵捕保育類野生
    動物紅尾伯勞鳥。嗣於同年月20日7 時20分許，甲○○前往
    其設置「鳥仔踏」處巡視收取獵物時，為警當場查獲，並扣
    得其獵捕之紅尾伯勞鳥7 隻（其中有死體6 隻，另活體1 隻
    於警方調查完畢後已予野放）及前揭「鳥仔踏」10支，始悉
    上情。
二、案經屏東縣政府警察局枋寮分局報告臺灣屏東地方法院檢察
    署檢察官偵查起訴。
    理  由
一、按簡式審判程式之證據調查，不受刑事訴訟法第159 條第1
    項所定：「被告以外之人於審判外之言詞或書面陳述，不得
    作為證據。」之限制，此見同法第273 條之2 規定甚明。是
    本判決下列所引用之被告以外之人於審判外所為之陳述，依
    前揭法律規定，均得作為證據，先予敘明。
二、上開犯罪事實，業據被告甲○○坦承不諱，復有扣押筆錄、
    扣押物品目錄表（以上見警卷第7 至9 頁、第11頁）、屏東
    科技大學研究發展處附設野生動物保育服務中心主任孫元勳
    於98年9 月20日出具之臨時物種鑑定表（見警卷第12頁）、
    現場照片14張（見警卷第14至20頁）在卷可按，俱徵被告前
    揭不利於己之自白與事實相符，其犯行堪予認定，應依法論
    科。
三、查紅尾伯勞鳥係行政院農業委員會以97年7 月2 日農林務字
    第0971700777號函公告之保育類野生動物。按野生動物保育
    法第41條第1 項第1 、2 、3 款均係就不同情形下，對於保
    育類野生動物為獵捕、宰殺之處罰規定，如僅有其中一款情
    形之獵捕或宰殺保育類野生動物，固祇成立其中一款之獵捕
    或宰殺保育類野生動物罪；如兼具其中多款之情形，因獵捕
    或宰殺之行為祇有一個，仍只成立一罪，不能認為係法規競
    合或犯罪競合，並無刑法第55條之適用，其判決主文應將各
    款情形順序揭明，理由並應引用各款，俾相適應（最高法院
    92年度臺上字第6402號判決要旨參照）。經查，紅尾伯勞鳥
    為保育類野生動物，未具同法第18條第1 項第1 款族群量逾
    越環境容許量者之條件；被告亦非基於學術研究或教育目的
    ，經中央主管機關許可者，違反同法第18條第1 項第2 款規
    定；被告使用俗稱「鳥仔踏」之竹製獸鋏獵捕紅尾伯勞鳥，
    違反第19條第1 項第6 款規定，即分別符合第41條第1 項第
    1 款、第2 款、第3 款情形之處罰規定。核被告所為，係犯
    野生動物保育法第41條第1 項第1 款、第2 款、第3 款之非
    法獵捕保育類野生動物罪。公訴人雖未就被告「非基於學術
    研究、教育或試驗研究之目的，復未經中央主管機關許可」
    而獵捕紅尾伯勞鳥之犯行於起訴書犯罪事實欄中敘明，惟該
    部分犯行與已敘及部分，有事實上一罪關係，為起訴效力所
    及；又起訴書所犯法條欄雖僅引用野生動物保育法第41條第
    1 項第1 款，惟其犯罪事實欄已記載被告架設「鳥仔踏」亦
    即使用獸鋏而獵捕紅尾伯勞鳥，亦為起訴效力所及，是本院
    自得就被告所犯違反野生動物保育法第41條第1 項第2 款、
    第3 款之罪部分予以審理。爰審酌被告曾因妨害自由案件，
    經臺灣屏東地方法院檢察署檢察官以95年度偵字第3650號為
    緩起訴處分確定，有臺灣高等法院被告前案紀錄表1 份附卷
    可稽，竟不思束修自好，其設置「鳥仔踏」獵捕紅尾伯勞鳥
    之行為，與保育野生動物之思潮相悖，誠屬不該，惟其獵捕
    紅尾伯勞鳥係為供家人食用，尚非欲加以販售營利，查獲之
    「鳥仔踏」計10支，紅尾伯勞鳥為7 隻，數量非鉅，暨其犯
    後坦認犯行，顯有悔改之意，態度良好等一切情狀，量處如
    主文所示之刑，並諭知易科罰金之折算標準。再被告未曾因
    故意犯罪受有期徒刑以上刑之宣告，有前揭臺灣高等法院被
    告前案紀錄表在卷可憑，其因欠缺保育野生動物之觀念，致
    罹刑章，經此教訓應知所警惕，而無再犯之虞，本院因認其
    所受宣告之刑，以暫不執行為適當，併予宣告緩刑2 年；惟
    為確實督促被告能戒慎行止，暨按其所犯情節，另依刑法第
    74條第2 項第5 款規定，命其向指定之公益團體、地方自治
    團體或社區提供40小時之義務勞務，且於緩刑期間付保護管
    束，以觀後效，並啟自新。又依刑法第75條之1 第1 項第4
    款規定，受緩刑之宣告而違反上開本院所定負擔情節重大，
    足認原宣告之緩刑難收其預期效果，而有執行刑罰之必要者
    ，得撤銷其宣告，附此敘明。
四、末按野生動物產製品係指野生動物之屍體、骨、角、牙、皮
    、毛、卵或器官之全部、部分或其加工品；犯第40條、第41
    條、第42條或第43條第3 項之罪，查獲之保育類野生動物產
    製品及供犯罪所用之獵具、藥品、器具，沒收之，野生動物
    保育法第3 條第6 款、第52條第1 項後段分別定有明文。扣
    案紅尾伯勞鳥死體6 隻為野生動物之屍體，乃保育類野生動
    物產製品，扣案之「鳥仔踏」竹製獸鋏10支，則為被告所有
    供其犯本案所用之獵具，業據其自承在卷（見本院卷第18頁
    左面），爰均依上開規定諭知沒收。
據上論斷，應依刑事訴訟法第273 條之1 第1 項、第299 條第1
項前段，野生動物保育法第41條第1 項第1 款、第2 款、第3 款
、第52條第1 項後段，刑法第11條、第41條第1 項前段、第74條
第1 項第1 款、第2 項第5 款、第93條第1 項第2 款，判決如主
文。
本案經檢察官潘國威到庭執行職務。
中    華    民    國    98    年    11    月    30    日
                  刑事第三庭  法  官  李珮妤
以上正本證明與原本無異。
如不服本判決應於收受判決後10日內向本院提出上訴書狀，並應
敘述具體理由；其未敘述上訴理由者，應於上訴期間屆滿後20日
內向本院補提理由書（均須按他造當事人之人數附繕本）「切勿
逕送上級法院」。
中    華    民    國    98    年    11    月    30    日
                              書記官  劉淑蓉
附錄本案論罪科刑法條：
野生動物保育法第41條第1項
有下列情形之一，處6 月以上5 年以下有期徒刑，得併科新臺幣
20萬元以上100 萬元以下罰金：
一、未具第18條第1 項第1 款之條件，獵捕、宰殺保育類野生動
    物者。
二、違反第18條第1 項第2 款規定，未經中央主管機關許可，獵
    捕、宰殺保育類野生動物者。
三、違反第19條第1 項規定，使用禁止之方式，獵捕、宰殺保育
    類野生動物者。


司法院資訊處製作；財團法人民間司法改革基金會備份。
